【裁判字號】    97,訴,822
【裁判日期】    971030
【裁判案由】    損害賠償
【裁判全文】
臺灣臺中地方法院民事判決               97年度訴字第822號
原      告  甲○○
被      告  乙○○
上列當事人間請求損害賠償事件，本院於民國97年10月14日言詞
辯論終結，判決如下：
    主  文
原告之訴駁回。
訴訟費用由原告負擔。
    事實及理由
一、原告主張：原告前於民國94年間以訴外人林泉事業有限公司
    為債務人，向鈞院聲請強制執行，由鈞院以94年度執字第42
    14號清償債務事件受理在案，鈞院民事執行處已陸續查封拍
    賣林泉事業有限公司之財產計有20餘處加水站設備，另於96
    年2月6日再查封坐落台中市○○○路2號、216號、台中市○
    ○路直行永安宮、台中市○○路直行國安路邊及台中市○○
    路89之1號（整編前號碼為台中市西屯區福安北巷14號）生
    暉商行等五處加水站設備（以下簡稱系爭五處加水站），詎
    被告竟勾結訴外人林金平提起第三人異議之訴，並聲請裁定
    停止前開執行程序，致後續執行程序遂停止進行，而被告所
    提第三人異議之訴，業經鈞院於96年7月31日以台中簡易庭9
    6年中簡字第3261號判決駁回確定，則被告違法強佔系爭五
    處加水站繼續經營收費，以致無法拍賣點交，原告受有損害
    ，而系爭五處加水站每月分配收益，平均每站約新臺幣（下
    同）3,000元，自96年2月6日至97年3月12日止，原告實受有
    172,833元之損害。又鈞院民事執行處於96年11月13日拍賣
    台中市○區○○街等八處加水站設備，由原告以495,000元
    拍定後，因被告不滿前開第三人異議之訴遭駁回，竟以不具
    名方式向法務部行政執行署臺中行政執行處（以下簡稱臺中
    行政執行處）投書林金平積欠稅捐未繳，臺中行政執行處遂
    向鈞院民事執行處聲請併案執行，致原告無法以債權抵繳拍
    定價金，鈞院民事執行處因而撤銷原告之拍定，則由原告須
    改以現金繳納計算，原告實際所受損害為99萬元，兩者合計
    1,162,833元，爰請求被告賠償原告所受損害等語。並聲明
    ：被告應給付原告1,162,833元。
二、被告則以：被告聲請裁定停止強制執行程序之動產，僅有系
    爭五處加水站，若原告因此停止執行而受有損害，亦僅系爭
    五處加水站而已，其他加水站則與本件無涉。又原告主張被
    告非法之經濟收益所得共計逾21萬元，惟此非原告所受之損
    害，且原告因被告聲請停止執行所受之損害原因及損害額，
    係屬原告主張有利於己之事實，自應由原告負舉證之責任。
    至於因臺中行政執行處聲請鈞院民事執行處併案執行，致原
    告無法以債權抵繳拍定價金，鈞院民事執行處因而撤銷原告
    之拍定，此項損害發生原因，非可歸責於被告，且非被告所
    造成之損害，故原告請求被告賠償，亦無理由等語資為抗辯
    。並聲明：駁回原告之訴。
三、得心證之理由：
（一）按侵權行為所發生之損害賠償請求權，以有故意或過失不
      法侵害他人權利為其成立要件，若其行為並無故意或過失
      ，即無賠償之可言。提起債務人或第三人異議之訴後，為
      免訴訟程序進行中，因強制執行程序終結而遭受敗訴之判
      決，常有依強制執行法第18條第2項規定，聲請法院准其
      提供擔保為停止執行之裁定。聲請裁定停止執行既為法律
      明文所設，復於維護權益有其必要，果該異議之訴之提起
      ，係正當權利之行使，而非不法之行為，則對於聲請停止
      執行，自亦應同視（最高法院81年度台上字第390號裁判
      參照），查本件被告提起第三人異議之訴同時亦聲請停止
      強制執行程序，並依法供擔保後停止原告對林泉事業有限
      公司之執行程序，核與強制執行法第18條第2項「有回復
      原狀之聲請，或提起再審或異議之訴，或對於和解為繼續
      審判之請求，或提起宣告調解無效之訴、撤銷調解之訴，
      或對於許可強制執行之裁定提起抗告時，法院因必要情形
      或依聲請定相當並確實之擔保，得為停止強制執行之裁定
      」規定相符合，則被告聲請停止執行，既合於前開強制執
      行法規定，即無不法情形。再者，被告於本院96年度中簡
      字第3261號第三人異議之訴審理中，乃主張其於96年1月1
      1日與林金平簽訂加水站買賣契約書，以總價1,200,000元
      ，向林金平購得87處之加水站營業設備（含系爭五處加水
      站）等情，已據其提出加水站買賣契約書及付款明細等件
      為證，並經證人林金平、謝柏洋、楊錦澤、林偉勝等人作
      證屬實，惟系爭五處加水站非屬林金平所有，林金平並無
      讓與之權利，被告亦非屬善意受讓人，故本院台中簡易庭
      以被告非系爭五處加水站之所有人，亦無其他足以排除法
      院強制執行之權利，而判決被告敗訴等情，亦經本院調閱
      96年度中簡字第3261號第三人異議之訴事件卷宗查明無誤
      ，且有判決書1紙附卷可稽，準此以觀，就被告所提第三
      人異議之訴起，尚與濫為訴訟的情形有別，揆諸前開說明
      ，被告之行為應屬正當權利之行使，並無故意或過失可言
      ，原告請求被告賠償損害，即屬無據。
（二）次按損害賠償請求權，以受有實際損害為成立要件，倘無
      損害，自不發生損害賠償請求權（最高法院89年度台上字
      第1461號裁判）。查本件系爭五處加水站於96年2月6日查
      封後，即交由原告保管，此有本院調閱94年度執字第4214
      號清償債務強制執行事件卷宗查明屬實，且系爭五處加水
      站既僅止於查封階段，則於拍定前系爭五處加水站之所有
      權仍屬於林泉事業有限公司，故被告縱有使用收益系爭五
      處加水站，其受害者，亦僅林泉事業有限公司，而原告究
      受何損害，其均未能舉證證明，揆諸前開說明，原告既無
      法證明其受有損害，則其請求被告賠償，亦屬無據。
（三）至於原告另主張：伊以495,000元拍定台中市○區○○街
      等八處加水站設備後，因被告檢舉林金平積欠稅捐未繳，
      臺中行政執行處遂聲請併案執行，致原告無法以債權抵繳
      拍定價金，本院民事執行處因而撤銷原告之拍定等語，固
      據其提出本院執行命令影本1紙為證，惟查積欠稅捐未繳
      ，乃屬不法行為，被告縱有向臺中行政執行處檢舉，亦僅
      屬促請有關機關查明而已，自無侵權行為可言，而臺中行
      政執行處聲請併案執行，本係權利之行使，原告於不得以
      債權抵繳拍定價金後，復不繳納價金，本院民事執行處遂
      依法撤銷原告之拍定，均屬合法行為，原告縱因此受有損
      害，亦不得請求被告賠償，是原告據此請求被告賠償，即
      乏根據。
（四）綜上所述，原告就被告有侵權行為或其受有損害等情，均
      未能舉證以實其說，原告之主張，應不足採。從而，原告
      請求被告賠償1,162,833元，為無理由，應予駁回。
四、本件事證已臻明確，兩造其餘攻擊防禦方法，經審酌後，均
    與判決結果無影響，爰不分別斟酌論述，附此敘明。
五、訴訟費用負擔之依據：民事訴訟法第78條。
中    華    民    國    97    年    10    月    30    日
                  民事第二庭    法  官  楊國精
正本係照原本作成。
如對本判決上訴，須於判決送達後20日內向本院提出上訴狀。
中    華    民    國    97    年    10    月    30    日
                                書記官


司法院資訊處製作；財團法人民間司法改革基金會備份。
